【裁判字號】    91,交上訴,301
【裁判日期】    920128
【裁判案由】    過失致死等
【裁判全文】
臺灣高等法院臺南分院刑事判決            九十一年度交上訴字第三一號   Ｃ
      上  訴  人  臺灣臺南地方法院檢察署檢察官
      上  訴  人
      即  被  告  丙  ○  ○
      選任辯護人  林  樹  根  律師
右上訴人因被告過失致死等案件，不服臺灣臺南地方法院九十年度交訴字第七一號中
華民國九十年十二月三十一日第一審判決（起訴案號：臺灣臺南地方法院檢察署九十
年度偵字第三三五號），提起上訴，本院判決如左：
      主      文
上訴駁回。
丙○○緩刑伍年。
      事      實
一、丙○○於民國八十九年十一月十五日中午十二時許，在嘉義市○○路參加友人喜
    宴並飲用啤酒二瓶後，本應注意飲酒後吐氣所含酒精成份超過每公升０‧二五毫
    克以上者，不得駕駛車輛，按其情節又非不能注意，竟疏未注意，於上處飲酒後
    吐氣所含酒精濃度高達每公升０‧四六毫克，已酒醉不能安全駕駛動力交通工具
    ，仍不顧大眾行車之公共安全，於同日十六時三十分許，酒後駕駛車號ＳＢ─５
    ３１１號自用小客車沿南一六五線公路（即白嘉公路）由白河往嘉義方向（南向
    北）行駛，於同日十七時十五分許，途經該公路八．五公里處之設有閃光黃燈號
    誌之交岔路口時，本應注意汽車行駛至交岔路口左轉彎時，應距交岔路口三十公
    尺前顯示方向燈，行至交岔路口中心處左轉，而依當時情況，又無不能注意之情
    事，其能注意竟疏未注意，因不勝酒力致注意力無法集中，竟於距交岔路口前五
    、六公尺處始顯示方向燈並冒然左轉彎，適同一時、地，由甲○○（業經原審判
    決有罪確定）駕駛之車號ＷＥ─８２７號營大貨砂石車，沿該公路同向欲往內角
    直行而行駛至前開交岔路口，因疏未減速仍以時速四十五公里之速度超速行駛，
    迨發現同向在前之丙○○自小客車冒然左轉彎時已閃避不及而緊急將砂石車向左
    偏轉，致所駕駛之砂石車左側浮起右翻壓住丙○○之自小客車向左拖行翻覆，砂
    石車及所載之砂土並覆壓丙○○之自小客車及駕駛車號ＧＥＺ─３６８號機車行
    經該處交岔路口之翁宗正，致翁宗正因之受有胸腹壓砸傷骨折出血，全身多發性
    骨折合併窒息，當場死亡。而丙○○送醫救治後，經醫師抽取其血液送驗，測得
    其血液所含酒精濃度經換算為吐氣酒精濃度已達前開數值。
二、案經翁宗正之父乙○○訴由台南縣警察局白河分局報請臺灣台南地方法院檢察署
    檢察官偵查起訴。
      理      由
一、訊據被告丙○○（下稱被告）對於右開時、地駕車發生車禍並致被害人翁宗正死
    亡之事實坦承不諱，核與駕駛砂石車之甲○○及目擊證人魏嘉明、施振谷、郭俊
    余分於警訊及原審審理時所陳情節相符，復有嘉義基督教醫院急診檢驗報告緊急
    檢查單影本、台南縣警察局道路交通事故調查報告表各一紙、刑案現場相片三十
    四幀在卷可資佐證，而死者翁宗正係因本件車禍死亡，亦經臺灣台南地方法院檢
    察署檢察官督同檢驗員相驗明確，並製有勘驗筆錄、驗斷書及相驗屍體證明書等
    附卷可憑。又被告不僅自承駕駛前有飲用啤酒，且其當日十九時四分許經警送醫
    測得其血液所含酒精濃度為九二ｍｇ／ｄＬ，經換算為吐氣酒精濃度已達每公升
    ０‧四六毫克（即９２ｍｇ／ｄＬ除以１０００為０．０９２％再乘以５即為０
    ．４６ＭＧ／Ｌ），有前開嘉義基督教醫院急診檢驗報告緊急檢查單影本一紙可
    稽。
二、被告雖否認其當時無法安全駕駛及就車禍之發生涉有過失等情，辯稱：伊雖然飲
    酒，但意識清醒，發生車禍時，伊已完成左轉駕駛並無過失云云。惟按汽車駕駛
    人飲酒後其吐氣所含酒精成份超過每公升０‧二五毫克以上者，不得駕車；汽車
    行駛至交岔路口左轉彎時，應距交岔路口三十公尺前顯示方向燈，行至交岔路口
    中心處左轉，道路交通安全規則第一百十四條第二款、第一百零二條第一項第四
    款分別定有明文。又行車速度，依標誌之規定，無標誌者，在市區道路，時速不
    得超過四十公里；閃光黃燈表示「警告」，車輛應減速接近，注意安全，小心通
    過，九十年六月一日修正施行前之道路交通安全規則第九十三條第一項第一款及
    道路交通標誌標線號誌設置規則第二百十一條第一項第一款亦分別規定甚明。查
    被告既有經正常程序考領駕駛執照，為有駕駛經驗之人，對於上開交通安全規則
    自知之甚稔，為其應注意之事項，而肇事當時係日間自然光線、天候晴朗、雙線
    道、柏油路面、標線清晰、有快慢車道劃分、閃光黃燈號誌交岔路口、限速四十
    公里（本件車禍發生後於九十年十二月二十四日更換速率限制為五十公里）、路
    面乾燥無缺陷、無障礙物、視距良好，有前開調查報告表存卷可考，足見依當時
    狀況被告並無不能注意之情狀，而被告於當日十七時十五分肇事，於十九時四分
    許經警送醫抽血後經測試換算為吐氣酒精濃度仍高達每公升０‧四六毫克，高出
    法律容許之每公升０．二五毫克甚多，且其於檢察官偵查中復自承：「（問：是
    否已達不能完全駕駛之程度？）是，精神狀態較不好，注意力較不集中」、「（
    問：你車要左轉，是否依規定打方向燈？）有，我要左轉之前五、六公尺打方向
    燈」等語明確（見臺灣台南地方法院檢察署八十九年相字第一五七七號相驗卷宗
    八十九年十一月十七日訊問筆錄），顯見被告當時已因不勝酒力而影響其行車注
    意力，其已不能安全駕駛動力交通工具，應無疑義，又其飲酒後應注意且能注意
    不得駕車而仍駕車，且竟疏於注意於距該交岔路口前五、六公尺處始顯示方向燈
    並冒然左轉彎，無論其當時是否完成左轉遭甲○○之砂石車追撞，抑或其超車後
    左轉不當致甲○○閃避不及，被告均係違反前開規定注意義務，而影響同有超速
    未注意前方之甲○○之判斷，致發生本件車禍，要屬無疑，被告於車禍之發生與
    甲○○同有過失至為明顯，是被告前開所辯，要係卸責之詞，不足採信。又本件
    被害人翁宗正係因此次車禍當場死亡，業經檢察官監同法醫師相驗明確，已如前
    述，被告與甲○○二人之同時過失駕駛行為，與被害人之死亡結果間，具有相當
    因果關係，亦無疑義。從而，本件事證已甚明確，被告犯行堪以認定，應予依法
    論科。
三、核被告所為，係犯刑法第一百八十五條之三之酒後不能安全駕駛動力交通工具而
    駕駛罪及同法第二百七十六條第一項之過失致死罪，所犯二罪間，犯意各別，行
    為互殊，應予分論併罰。又被告係酒醉駕車因而致人死亡，應依道路交通管理處
    罰條例第八十六條第一項規定加重其刑。
四、原審以被告罪證明確，因予適用道路交通管理處罰條例第八十六條第一項，刑法
    第十一條前段、第一百八十五條之三、第二百七十六條第一項、第四十二條第二
    項，罰金罰鍰提高標準條例第一條前段、第二條之規定，並審酌被告之品行、與
    甲○○應共同負擔過失責任之程度、造成被害人死亡之結果，及被告於犯後未能
    坦認犯行等一切情狀，就被告服用酒類，不能安全駕駛動力交通工具而駕駛部分
    ，處罰金貳萬元，就其又因過失致人於死部分，處有期徒刑拾月，並就判處被告
    罰金部分諭知罰金易服勞役之折算標準，以資懲儆，其認事用法，俱無不合，量
    刑亦稱妥適，被告上訴意旨（按被告上訴狀係就原審判決部分全部提起上訴，本
    院審理中雖一度表示僅就過失致死部分上訴，惟未撤回其餘部分，仍應認其就原
    審判決之全部提起上訴）否認過失及酒醉駕車並認原審量刑過重，檢察官上訴意
    旨係循告訴人之請求認原審量刑過輕，均無理由，應各駁回其上訴。查被告前未
    曾受有期徒刑以上刑之宣告，有臺灣高等法院被告全國前案紀錄表附卷可稽，其
    因一時失慮致罹刑章，經此次偵審程序教訓，當知所警惕，諒無再犯之虞，且其
    犯罪後於本院審理中已與死者家屬達成民事賠償，有和解書附卷可徵，本院因認
    前開對被告宣告之刑，以暫不執行為適當，爰併宣告緩刑五年，以啟自新。
據上論結，應依刑事訴訟法第三百六十八條，刑法第七十四條第一款，判決如主文。
本案經檢察官王碧霞到庭執行職務。
中    華    民    國      九十二      年      一      月      二十八    日
                                  臺灣高等法院臺南分院刑事第三庭
                                      審判長法官  黃    崑    宗
                                            法官  林    勝    木
                                            法官  葉    居    正
右正本證明與原本無異。
不得上訴。
                                      法院書記官  陳    嘉  琍
中    華    民    國      九十二      年      一      月      三十      日
附錄法條：
刑法第一百八十五條之三：服用毒品、麻醉藥品、酒類或其他相類之物，不能安全駕
                        駛動力交通工具而駕駛者，處一年以下有期徒刑、拘役或
                        三萬元以下罰金。
刑法第二百七十六條第一項：因過失致人於死者，處二年以下有期徒刑、拘役或二千
                          元以下罰金。


司法院資訊處製作；財團法人民間司法改革基金會備份。
